臺灣高等法院交通事件裁定　　　　　　 94年度交抗字第838號
抗　告　人
即受處分人　 甲○○
上列抗告人因違反道路交通管理處罰條例案件，不服臺灣臺北地
方法院，中華民國94年10月25日所為裁定（原審案號：94年度交
聲字第1004號），提起抗告，本院裁定如下：
    主  文
原裁定撤銷，發回臺灣臺北地方法院。
    理  由
一、原處分意旨略以：抗告人即受處分人於民國94年3 月14日14
    時20分許，駕駛車號P9-9050 號自小客車，在臺北縣新店市
    ○○路往新店方向行駛至有燈光號誌管制之屈尺路口時闖紅
    燈穿越路口，經臺北縣政府警察局交通警察隊拍攝採證照片
    ，依道路交通管理處罰條例第53條予以舉發，嗣受處分人逾
    期未到案或繳納罰鍰，原處分機關乃依道路交通管理處罰條
    例第53條（原處分贅引第1項）、第63條第1項第3款(原處分
    漏載第3款)及違反道路交通管理事件統一裁罰基準表之規定
    ，裁處受處分人罰鍰5千4百元，並記違規點數3點等語。
二、原裁定意旨略以：受處分人固坦承有於前開時、地駕車行經
    上揭路口，惟辯稱：因該道路係彎曲上昇坡，眼睛洽受西下
    太陽直射致無法看清燈光號誌始誤闖紅燈；又舉發單位將罰
    單寄至「臺北市○○區○○街2段2巷7號12樓之3」，其並未
    收到罰單，因其於93年間以書面通知臺北市監理站辦理地址
    變更，94 年牌照稅及燃料稅均寄至「臺北市○○區○○街1
    段19巷4號12樓之1」，其已盡告知義務，裁決所不應以受處
    分人逾期不繳納罰鍰而將罰鍰金額加倍云云。然查：(一)受處
    分人駕駛汽車闖紅燈穿越路口之違規事實，業據受處分人坦
    承在卷，並有臺北縣政府警察局交通隊拍攝之採證照片附卷
    可稽，受處分人違規事實堪信為真實。(二)本件違規時間係14
    時20分，太陽尚未西下，且臺北縣新店市○○路係南北向道
    路，本件受處分人駕車行駛在南北向之新烏路上，而屈尺路
    口前又非轉彎道路，有卷附地圖可證，豈會有眼睛受西下太
    陽直射致無法看清燈光號誌之情形，受處分人所辯，顯與事
    實不符，自不足採信。(三)按管理（原裁定誤載為「李」）汽
    機車行照之管理單位與課徵牌照稅、燃料稅之稅捐單位不同
    ，雖受處分人94年牌照稅及燃料稅之繳納通知單均係寄至「
    臺北市○○區○○街1段19 巷4號12樓之1」，惟經本院向臺
    北市監理處函查，受處分人是否曾於93年間以通信方式變更
    其行照地址，臺北市監理處於94年10月19日函覆稱：受處分
    人於93年間並無通信申請變更汽機車行照地址，其車號P9-9
    050號汽車之車籍資料仍設在「臺北市○○區○○街1段19巷
    4號12樓之1)，此有該處北市監二字第09463277700號函及所
    附「臺北市監理處汽車駕駛人螢幕列印」資料二份、「汽車
    車籍查詢」資料一份在卷可參，是受處分人雖變更其牌照稅
    、燃料稅之寄送地址，惟並未變更其汽車之車籍資料及行照
    地址，是本件舉發通知單依車籍資料地址送達，並無違誤，
    受處分人此部分辯解，亦非可採。本件受處分人未在舉發通
    知單上所載之應到案日期前到案自行繳納罰鍰，經主管機關
    調查後仍認定其有上開違規行為，核無違誤等語。
三、抗告意旨略以：本人對誤闖紅燈，違規處以罰鍰2千7百元，
    並無異議，但原裁定第四項(三)稱「按管理汽機車行照之管理
    單位與課徵牌照稅燃料稅之稅捐單位不同」一節，本人係於
    93年按繳稅單上更改地址的信函，函請臺北市監理處更改的
    ，這是監理處內部作業問題，我等善良百姓怎會知所謂的「
    單位不同」？又本案臺北縣政府警察局於94年4月5日將舉發
    通知單寄至所謂的車籍地址「臺北市○○區○○街2段2 巷7
    號12樓之3」，然臺北市交通裁決所在94年8月16日又將裁決
    書寄至本人戶籍「臺北市○○區○○街1段19巷3號4 樓之2」
    ，前後不一，令善良百姓因第一次無法收到罰單，卻莫名被
    加倍處罰為4千5百元，併計違規點數3 點；況且，本人於92
    年即上網登錄車籍及聯絡電話，本人從未收到因違規未繳罰
    鍰之催收告知電話，因此，是項裁定仍有疑義，懇請貴院體
    察民意與信賴保護原則，維持原處罰2千7百元等語。
四、按汽車駕駛人，行經有燈光號誌管制之交岔路口闖紅燈者，
    處新臺幣1千8百元以上5千4 百元以下罰鍰，並記違規點數3
    點，道路交通管理處罰條例第53條、第63條第1項第3款分別
    定有明文。次按道路交通管理處罰條例第9條第1項規定：「
    本條例所定罰鍰之處罰，行為人接獲違反道路交通管理事件
    通知單後，於15 日內得不經裁決，逕依第92條第3項之罰鍰
    基準規定，向指定之處所繳納結案；不服舉發事實者，應於
    15日內，向處罰機關陳述意見；其不依通知所定期限前往指
    定處所聽候裁決，且未依規定期限繳納罰鍰結案或向處罰機
    關陳述意見者，處罰機關得逕行裁決之」。而依道路交通管
    理處罰條例第92 條第3項規定授權訂定之「違反道路交通管
    理事件統一裁罰基準表」，係以「若干期限內『繳納罰鍰』
    或『到案聽候裁決』」作為裁罰基準，逾期未繳納罰鍰或未
    到案聽候裁決者，則依日數之不同加重處罰。例如：違反上
    開條例第53條之小型車部分，在期限內繳納罰鍰或到案聽候
    裁決者，其罰鍰為2700元，逾期限15日內者為3600元，逾期
    限15日以上30日以內者為4500元，逾期限逾30日以上者為54
    00元。則是否有逾期繳納罰鍰或到案聽候裁決或逾期多少日
    ，自應以行為人有受違反道路交通管理事件通知單之合法送
    達為必要，若違反道路交通管理事件通知單並未合法送達行
    為人，尚不能認逾期而得加重處罰。再按違反道路交通管理
    事件，有關文書之送達程序，係依行政程序法之規定，道路
    交通管理處罰條例第92 條第3項規定授權訂定之違反道路交
    通管理事件統一裁罰基準及處理細則第5 條，亦有明文規定
    。而依行政程序法第72條第1項前段、第3項規定，送達，應
    於應受送達人之住居所、事務所或營業所為之；如應受送達
    人有就業處所者，亦得向該處所為送達。
五、經查：
    (一)本件抗告人即受處分人甲○○於前揭時、地，駕駛其所有
      車號P9-9050 號自用小客車行駛至有燈光號誌管制路口時
      闖紅燈穿越路口之違規事實，經警拍照逕行舉發，有臺北
      市政府警察局北縣警交字第CG0000000 號舉發違反道路交
      通管理事件通知單影本一紙、採證照片二幀在卷可稽，抗
      告人亦不否認有此違規行為，是抗告人前揭駕駛小客車闖
      紅燈之違規行為，固堪以認定。
    (二)惟抗告人於原審即主張其未收到違規罰單等語，而其本件
      違規行為，雖有舉發通知單及經警逕行舉發之採證照片附
      卷可稽，惟觀遍全卷，均未見該舉發通知單之合法送達予
      受處分人住居所、事務所或營業所或就業處所之證明文件
      或回執可證，原審法院亦未針對此一爭點，函請相關單位
      檢送資料，已有未洽。又查上開舉發通知單所填載之舉發
      日期為94年4 月15日，其上記載之抗告人地址為：「臺北
      市○○區○○街2段2巷7號12樓之3」，而臺北市監理處94
      年10月19 日北市監二字第09463277700號函雖稱：受處分
      人於93年間並無通信申請變更汽機車行照地址等語，但原
      審卷所附之該監理機關94年8 月19日列印之查詢報表，雖
      仍記載抗告人上開車輛之監理地址為：「臺北市○○區○
      ○街2段2巷7號12樓之3」，但亦記載抗告人之全國中心之
      戶政地址為：「臺北市○○區○○街1 段19巷3號4樓之2」
      （見原審卷第24頁），臺北市交通裁決所並依此戶政地址
      送達本件裁決書予抗告人(見原審卷第8頁、第12頁），依
      此，抗告人當有變更戶籍，則抗告人係何時變更戶籍，亦
      應查明。若抗告人於94年4 月15日之前已變更戶籍，則舉
      發機關依抗告人變更戶籍前之「臺北市○○區○○街2段2
      巷7號12樓之3」地址，送達上開通知單，其送達是否係依
      行政程序法規定之程序合法送達，即有疑問，原審未查，
      卻於裁定中載稱：「臺北市監理處於94年10月19日函覆稱
      ：受處分人於93年間並無通信申請變更汽機車行照地址，
      其車號P9-9050 號汽車之車籍資料仍設在『臺北市○○區
      ○○街1段19巷4 號12樓之1』」，其理由前後矛盾。末查
      汽車燃料使用費之徵收機關，係公路主管機關，由各地公
      路監理機關徵收，此見公路法第27 條第1項規定及「汽車
      燃料使用費徵收及分配辦法」、「公路監理機關清理汽車
      燃料使用費欠費作業要點」等行政規則自明，是汽車燃料
      使用費之繳納通知書係由公路監理機關寄發，亦有抗告人
      於原審提出之94年全期自用車汽車燃料使用費繳納通知書
      影本可證（見原審卷第7頁)，其上記載之地址即為「臺北
      市○○區○○街1段19巷4號12 樓之1」，原裁定意旨將汽
      車燃料使用費誤以稅捐視之，稱：管理汽機車行照之管理
      單位與課徵燃料稅之稅捐單位不同云云，亦顯與法規不符
      。
六、綜上所述，本件抗告人有駕駛自小客車行經有燈光號誌管制
    之交岔路口闖紅燈之違規事實，事證明確，惟對於上開違規
    通知單是否有合法送達抗告人，裁決機關以抗告人逾期未到
    案或繳納罰鍰為由，依違反道路交通管理事件統一裁罰基準
    表之規定，裁處受處分人罰鍰5千4 百元，並記違規點數3點
    ，是否合法適當，尚有疑問，原審未注意及此，疏未查證，
    遽為駁回抗告人異議之裁定，尚有可議，應認抗告人之抗告
    有理由，自應由本院將原裁定撤銷，並因該部分尚待進一步
    查證，爰發回原審更為調查裁定。
據上論結，道路交通管理處罰條例第89條，道路交通案件處理辦
法第26條，刑事訴訟法第413條，裁定如主文。
中　　華　　民　　國　　94　　年　　11　　月　　30　　日
                  交通法庭審判長法　官  李文成
　　　　　　　　　　　　　　　　法  官  周盈文
　　　　　　　　　　　　　　　　法  官  王復生
以上正本證明與原本無異。
不得再抗告。
                                書記官  王宜玲
中　　華　　民　　國　　94　　年　　12　　月　　1 　　日
